臺灣臺南地方法院刑事判決　　　　　　　　　　　　　九十三年度重訴緝字第三號
　　公　訴　人　臺灣台南地方法院檢察署檢察官
　　被　　　告　辛○○
右列被告因恐嚇等案件，經檢察官提起公訴（九十一年度偵字第四三八六號、九十一
年度偵字第七三五二號、九十一年度偵字第八二二七號、九十一年度偵字第八三四六
號、九十一年度營偵字第八九四號）及移
、九十一年度營偵字第三九四號），本院判決如左：
    主  文
辛○○共同以加害生命、身體之事，恐嚇他人致生危害於安全，累犯，處有期徒刑柒
月。
    事  實
壹、辛○○曾於民國八十七年間因恐嚇罪被判處有期徒刑一年四月確定，於八十七年
    四月二十二日入監執行，於八十八年二月五日縮短刑期假釋出監，於八十八年四
    月二十五日期滿，執行完畢。
貳、緣本件係關於永安高爾夫球場經營權之爭執而起，糾紛背景之基本事實如下：
    何康民係東山育樂股份有限公司（以下簡稱東山育樂公司）董事長，於七十八年
    間籌劃、八十二年間開始經營台南縣東山鄉之「永安高爾夫球場」（以下簡稱永
    安球場），由於經營不善致負債累累，而於八十四年九月六日以出資新台幣（下
    同）五千萬元及共同承擔該球場對外十餘億元之債務為條件，而邀其好友壬○○
    、莊瀛和入股，因莊瀛和不願承擔何康民在台南中小企業銀行及中央租賃公司之
    債務，而由壬○○另邀當時擔任會計師之乙○○入股，雙方並同意由壬○○、乙○○二人取得該東山公司百分之六十之股權，且另成立新公司子○○○股份有限
    公司（以下簡稱劦安公司）承接東山公司之相關債務（劦安公司於八十四年十月
    十六日設立登記，負責人為乙○○），並經營永安球場，何康民則取得新公司百
    分之四十之股權，以平衡雙方權益。嗣東山公司於八十五年九月四日因違章經營
    ，遭經濟部以經（八六）商八五九二三五六一號函命令解散（嗣於八十六年六月
    二十五日撤銷登記），壬○○、乙○○二人於八十五年間以劦安公司名義即進入
    永安球場積極經營（第一次進入經營），直至八十八年間再投入一億餘元之資金
    ，球場之營運已有轉虧為盈之趨勢。詎股東何康民卻勾結當地之蘇木山、辛○○
    、劉遠明、黃秋榮、許天德等人（後三人另案由檢察官偵辦中），基於共同概括
    之犯意，連續以暴力恐嚇、脅迫之方法，妨害壬○○、乙○○等經營永安球場之
    權利，並強迫壬○○、乙○○行無義務之事，擬強迫其二人放棄永安球場之經營
    權並離開永安球場。其中關於共同被告蘇木山、何康民、何世英、葉海瑞、潘建
    文等人之其他犯罪事實，業已詳載於本院九十二年九月十五日以九十一年度重訴
    字第二二號判決在案之判決書中。
參、至關於辛○○之部分則係如下：
    於八十八年三月間，此時東山公司已於八十五年九月四日因違章經營，遭經濟部
    命令解散，嗣於八十六年六月二十五日撤銷登記在案，何康民卻仍以壬○○等經
    營不善、帳目不清云云為由，聲稱東山公司終止委託劦安公司經營球場，解除壬○○、乙○○之職務，自行經營球場；惟因無法清償壬○○及乙○○投入永安球
    場之資金及劦安公司所承接東山公司之債務，雙方乃僵持不下。八十九年六月初
    ，何康民以讓與東山公司四十萬股為代價，找黃秋榮出面介入永安球場之經營。
    八十九年六月二十七日，何康民以東山公司召開股東會議之名義，承認由劦安公
    司接續經營永安球場之條件，但迫使壬○○及乙○○同意其聘任黃秋榮為總經理
    ，圖謀取得實際之掌控權。何康民並為達成目的，於事後基於共同犯意之聯絡，
    囑由許天德、蘇木山等人率辛○○、劉遠明等六十餘人分乘二輛遊覽車前往會場
    「圍事」，辛○○、劉遠明二人在現場即故意在乙○○與丁○○背後，以加害生
    命、身體之事，對員工放話稱：現場會發生槍戰，在場人員小心一點等語，致乙○○、丁○○以及其他球場在職員工均心生恐懼，致生危害於安全。
肆、案經乙○○、壬○○訴由高雄縣調查站、高雄市政府警察局刑事警察大隊移送及
    高雄縣警察局湖內分局、台南縣警察局白河分局報告，以及臺灣台南地方法院檢
    察署檢察官自動檢舉偵查起訴及移送併案審理。
    理  由
壹、查本件共同被告蘇木山（民國四十九年六月十日生）、何康民（民國二十九年一
    月一日生）、何世英（民國四十二年十一月十六日生）、葉海瑞（民國四十五年
    七月三十日生）、潘建文（民國四十五年七月二十一日生）業由本院先於民國九
    十二年九月十五日以九十一年度重訴字第二二號判決在案，嗣經被告上訴，現由
    二審法院審理中，茲先敘明。
貳、訊據被告辛○○矢口否認上揭犯行，辯稱：我曾經去球場，但遊覽車恐嚇這件事
    我沒有去，我確實沒有去，如果我有去我就承認，恐嚇這件事我確實沒有作云云
    。
參、經本院查，右揭事實有如下之證據可資證明：
  一、被告何康民與告訴人乙○○、壬○○間永安球場糾紛之背景 ：
    (一)被告何康民供述：因為八十四年九月六日與劦盛公司、玉松國際開發公司及協
      青螺絲公司負責人等訂有合約書，若上述公司負責人能幫東山公司賣出球證，
      於一定期間內達成一定的額度，東山公司釋出股權做為回饋，訂立合約書時以
      壬○○名義再申請一家劦安公司，所以於八十七年底後便由劦安公司管理球場
      並開營利發票，.... 必須銷售會員證達新台幣五千萬元，若能達此標準，東
      山公司願意釋股百分之六十給壬○○、莊瀛和，各佔百分之三十，．．．二人
      共為球場賣出球證達二千七百萬元，所以當時我有給予佣金及股權百分四十，
      各佔百分之二十等語（見高雄市警察局偵查卷第六十五頁正背面）。
    (二)證人戊○○供述：永安的負責人原本是東山公司的負責人何康民，但是因為經
      營不善，而經何康民的朋友介紹壬○○及乙○○來接手經營，當初何康民、壬○○、乙○○三人經協議後，何康民要求壬○○及乙○○以五千萬元的資金交
      付何康民，即將永安球場的經營權交給黃等二人，因為何康民將永安球場經營
      權交給壬○○、乙○○經營二、三年後，何康民見球場生意不錯，於是便找了
      蘇木山帶了一群人至球場恐嚇壬○○及乙○○等語（見高雄市警察局偵查卷第
      一０六頁正背面）。
    (三)查東山公司於八十五年九月四日因違章經營，遭經濟部以經（八六）商八五九
      二三五六一號函命令解散，嗣於八十六年六月二十五日撤銷登記，有該（八六
      ）商八五九二三五六一號函影本一件、公司基本資料查詢表一件（分見他字第
      二十五偵查卷頁四十八、一一八），及最高行政法院八十九判一三四二號判決
      資料一件可證（見白河警分局卷頁二十八至三十一），係屬事實，堪以認定。
      南泰興公司係於八十八年六月十五日設立登記，由被告何康民之妻癸○○擔任
      負責人，乃被告何康民承認之事，並有公司基本資料查詢表一件可證（見四三
      八六號偵卷頁一九三、一九四），係屬事實，堪以認定。劦安公司係於八十四
      年十月十六日設立登記，負責人為乙○○，乃告訴人乙○○承認之事，並有公
      司基本資料查詢表一件可證（見四三八六號偵卷頁一九二），係屬事實，堪以
      認定。
    (四)是以，互核上開被告何康民、證人戊○○之供述，參諸東山公司、南泰興公司
      及劦安公司命令解散、撤銷登記、設立登記等情事，並佐之以何康民、壬○○
      （劦盛公司代表人）、莊瀛和（協青螺絲公司代表人）、己○○（玉松國際開
      發公司代表人）所共同書立之合約書（見高雄市政府警察局刑案卷宗頁一六七
      ）之結果，可知被告何康民係東山育樂公司之董事長，於七十八年間籌劃、八
      十二年間開始經營台南縣東山鄉永安高爾夫球場。由於被告何康民經營不善致
      負債累累，而於民國八十四年九月六日以出資五千萬元及共同承擔該球場對外
      十餘億之債務為條件，而邀其好友壬○○、莊瀛和入股。因莊瀛和不願承擔被
      告何康民在台南中小企業銀行及中央租賃公司之債務，而由壬○○另邀當時擔
      任會計之乙○○入股，雙方並同意由黃、吳二人取得該東山公司百分之六十股
      權，且另成立新公司劦安公司承接東山公司之相關債務，並經營永安球場，被
      告何康民則取得新公司百分之四十股權，以平衡雙方權益乙節，係屬事實，堪
      以認定。
  二、被告辛○○與共同被告蘇木山之特殊關係確實匪淺：
      查證人丙○○供述：公司內有蘇木山僱用的二位圍事的兄弟，一位綽號叫阿彬
      ，一位綽號叫流鼻的，之前是住在公司的客房，並每月支領月薪四萬元，綽號
      阿彬是辛○○，綽號流鼻的是劉遠明。汪文淵於九十一年三月上旬打電話給我
      ，叫我幫他出售二張永安球場會員證，他說那是辛○○拿給他，那是蘇木山給
      辛○○的跑路費，並要汪文淵幫其出售等語（見高雄市警察局偵查卷第一八三
      、一八四、一九０頁、九十一偵字第四三八六號第二宗卷第三二０頁背面）。
      證人汪文淵供述：九十一年三月十日二十三時許辛○○有託人拿二份高爾夫球
      場會員卡買賣契約書到奪標ＫＴＶ給我代為託售，後辛○○有打電話問我有否
      收到，我告知已收到，他並交代每張要賣新台幣三十萬元，我有託一位在永安
      球場工作的李小姐代為找買方等語（見九十一偵字第四三九六號第一宗卷第三
      十九頁背面）。證人林金田供述：辛○○、劉遠明是蘇木山手下，經常出入球
      場等語（見高雄市警察局偵查卷第一九四頁背面）。證人庚○○供述：我任職
      永安球場時曾見過劉遠明和辛○○二人，有支領永安球場薪資，每月每人約支
      領四萬元薪資，係由蘇木山向劦安公司爭取而來等語（見高雄市警察局偵查卷
      第一九七頁背面）。證人羅世倫供述：辛○○與劉遠明曾經在球場內住宿登記
      過，二人住宿費是總經理蘇木山由他的交際費裏核銷該筆住宿費用，所登記房
      客阿賓，其真實姓名叫辛○○等語（見九十一偵字第四三八六號第一宗卷第二
      十二、二十三頁）。證人陳明徹供述：蘇木山曾向高爾夫球場員工表示「不可
      讓外界人士知悉高爾夫球場有該批旅客居住，因該批旅客係見不得光的人」等
      語（見高雄市警察局偵查卷第二０七頁背面）。證人劉全璿供述：我曾向蘇木
      山質疑招待不明人士之原因，但蘇木山當面斥責我不要多管閒事，否則要我吃
      子彈，我因怕蘇木山害我，所以不敢再管等語（見高雄市警察局偵查卷第二一
      ０頁背面）。互核上開渠等所供，足見被告辛○○與共同被告蘇木山之特殊關
      係確實匪淺，要堪認定，是以被告辛○○受命與劉遠明等六十餘人分乘二輛遊
      覽車前往會場參與「圍事」，合於一般生活經驗法則，並具有合理之動機。再
      詳言之，共同被告蘇木山之所以帶領大批人馬分搭遊覽車前往球場圍事，乃係
      出於共同被告何康民之授意，其終極目的則在於掌控球場，亦堪以認定。
  三、共同被告蘇木山帶領大批人馬分搭遊覽車前往球場圍事時，被告辛○○確有一
      同前往並參與恐嚇：
      (一)查證人庚○○（壬○○之司機）供述：八十九年六月間永安球場召開股東會
        議時，何康民透過蘇木山找了劉遠明和辛○○夥同黑道兄弟六十餘人，共乘
        二部遊覽車至永安球場等語（見高雄市警察局偵查卷九十一年二月五日筆錄
        ）；
      (二)證人丁○○（劦安公司高爾夫球場之職員）供述：八十九年六月間球場進行
        股東會議時，蘇木山帶領劉遠明、辛○○等六十餘名黑道兄弟為何康民助威
        ，並揚言現場如發生槍戰，要在場人員小心一點等語（見高雄市警察局偵查
        卷九十一年二月五日筆錄、九十一年二月二十六日筆錄）；
      (三)證人乙○○（劦安公司之負責人並執行長）供述：經我檢視警方所提示之口
        卡片中之照片負責幫蘇木山圍事的是辛○○沒錯（見高雄市警察局偵查卷九
        十一年三月二十七日筆錄）；
      (四)證人丙○○（劦安公司高爾夫球場之職員）供述：經我看過警方所提示之口
        卡片中之照片是綽號「阿彬」的辛○○、綽號「流鼻仔」劉遠明二人沒錯（
        高雄市警察局偵查卷九十一年二月五日筆錄）；由於另一合夥人乙○○據理
        力爭，於是就遭蘇木山恐嚇，並由其手下辛○○、劉遠明等人向員工及乙○○恐嚇說：若不退出球場，要讓其吃子彈云云（見九十一偵八三四六號卷內
        九十一年三月二十七日警詢筆錄）。
      (五)此外，並有載有「彬仔」文字之平日客房登錄表一份（見九十一偵八三四六
        號卷內）、被告辛○○之口卡片一份（見高雄市警察局卷內）等在卷可稽。
      (六)茲綜參互核上開各項證據之結果，確屬相符，被告辛○○確有共同前往球場
        圍事並恐嚇乙節，事證明確，堪以認定，其所辯：遊覽車恐嚇這件事我沒有
        去，恐嚇這件事我確實沒有作云云，係屬卸責之詞，不足採信。
肆、論罪科刑：
    核被告辛○○所為，以加害生命、身體之事，恐嚇他人，致使心生畏佈，而生危
    害於安全，所為係犯刑法第三百零五條之恐嚇安全罪。被告辛○○與共同被告何
    康民、蘇木山及案外劉遠明等人之間，有犯意聯絡及行為分擔，核屬共同正犯。
    被告於同一時地，一恐嚇行為而致乙○○、丁○○以及其他球場在職員工均心生
    恐懼，致生危害於安全，為想像競合犯，應依刑法第五十五條之規定從一重處斷
    。被告辛○○曾於八十七年間因恐嚇罪被判處有期徒刑一年四月確定，於八十七
    年四月二十二日入監執行，於八十八年二月五日縮短刑期假釋出監，於八十八年
    四月二十五日期滿，執行完畢，有台灣台南地方法院檢察署刑案資料查註紀錄表
    在卷可按，其於五年之內再犯本件有期徒刑以上之罪，為累犯，應依法加重其刑
    。爰審酌被告辛○○犯罪之動機、目的、手段、所造成危害甚鉅，犯後並無悔意
    等一切情狀，處如主文所示之刑，以資懲儆。
據上論斷，應依刑事訴訟法第二百九十九條第一項前段，刑法第二十八條、第三百零
五條、第五十五條、第四十七條，罰金罰鍰提高標準條例第一條前段，判決如主文。
本案經檢察官甲○到庭執行職務。
中      華      民      國      九十三      年    十一    月    十      日
                              臺灣臺南地方法院刑事第七庭
                        審判長法  官  蘇義洲
                                          法  官  徐文瑞
                                          法  官  朱中和
右正本證明與原本無異。
如不服本判決，應於判決送達後十日內向本院提出上訴狀( 應附繕本 )。
                                          書記官  岑  玢
中      華      民      國      九十三      年    十一    月    十      日
附錄本案論罪科刑法條全文：
刑法第三百零五條：以加害生命、身體、自由、名譽、財產之事，恐嚇他人，致生危
                  害於安全者，處二年以下有期徒刑、拘役或三百元以下罰金。
